臺灣臺北地方法院民事裁定　　　　　　　96年度家抗字第12號
　　抗　告　人　甲○○
　　　　　　　　丁○○
　　　共同
　　代　理　人　丙○
　　被繼承人　　乙○○
　　相　對　人　財政部國有財產局台灣北區辦事處
上列抗告人因與相對人間就被繼承人乙○○指定遺產管理人事件
，對於中華民國94年6 月30日本院95年度財管字第151 號裁定提
起抗告，本院裁定如下：
    主    文
原裁定廢棄。
本件移送臺灣高雄地方法院。
聲請及抗告程序費用新台幣貳仟元由被繼承人乙○○之遺產負擔
。
    理    由
一、按「無人承認之繼承事件，由繼承開始時被繼承人住所地之
    法院管轄。」、「民事訴訟法第二十八條第一項及第二十九
    條至第三十一條之規定，除別有規定外，於非訟事件準用之
    。」、「訴訟之全部或一部，法院認為無管轄權者，依原告
    聲請或依職權以裁定移送其管轄法院。」，非訟事件法第
    145 條第1 項、第5 條、民事訴訟法第28條第1 項定有明文
    ，合先敘明。
二、本件抗告人於原審法院聲請意旨略以：查本件聲請人（即繼
    承人）為大陸地區人民，被繼承人乙○○亦為大陸地區人民
    ，被繼承人生前因繼承其胞兄陳茂生（民國93年6 月29日死
    亡，生前住在台灣地區高雄縣鳳山市黃埔2 村東4 巷125 之
    5 號）所遺留在台灣地區之財產（餘額退伍金），嗣被繼承
    人於95年2 月20日死亡，聲請人再轉繼承而取得已故陳茂生
    遺留在台灣地區之財產，有聲請人提出之繼承系統表及親屬
    關係公證書、餘額退伍金調查表等件為證，爰聲請指定被繼
    承人乙○○之遺產管理人等語。
三、原審法院裁定略以：兩岸人民關係條例有關繼承之規定，必
    須是「大陸地區人民」繼承「台灣地區人民」時，始需適用
    該條例規定，於一定期間內向台灣地區之法院聲明繼承。如
    為「大陸地區人民」繼承「大陸地區人民」在台灣地區之遺
    產，依台灣地區現行民法之規定，即應回復「當然繼承」之
    法理，而毋庸向法院為繼承之表示。惟查本件聲請人於被繼
    承人乙○○死亡時，即當然承受被繼承人財產上之一切權利
    義務，逕行向國防部辦理領取餘額退伍金相關事宜即可，勿
    庸向法院為繼承之表示或另行指定遺產管理人代為處理被繼
    承人乙○○之遺產。是以，聲請人向本院對大陸地區○○○
    ○○道生聲明指定遺產管理人，於法無據，應予駁回等語。
四、抗告意旨略以：兩岸人民關係條例第67條之1 並無限制大陸
    地區人民繼承大陸地區人民在台灣地區之遺產，為此依法提
    起抗告，求為廢棄原裁定等語。
五、經查本件被繼承人形式上雖為大陸地區○○○道生，惟聲請
    人實質上係請求本院指定遺產管理人，以處理臺灣地區人民
    陳茂生之餘額退伍金，而陳茂生之生前住所在台灣高雄縣鳳
    山市黃埔2 村東4 巷125 之5 號，有戶籍謄本可憑，是本院
    依法非屬有管轄權之法院。原審法院駁回抗告人為被繼承人
    乙○○之遺產管理人，自有未合。抗告意旨指摘原裁定不當
    ，求為廢棄，非無理由。玆聲請人向無管轄權之本院聲請，
    顯係違誤。本院爰依職權將本件移送於臺灣高雄地方法院。
六、據上論結，本件抗告為有理由，裁定如主文。
中　　華　　民　　國　96　　　年　　5 　　月　29　　　日
                  家事法庭審判長法      官  俞慧君
                                法      官  李莉苓
                                法      官  彭南元
以上正本係照原本作成。
如不服本裁定，僅得於收受本裁定正本送達後10日內，以適用法
規顯有錯誤為理由，向本院提出再抗告狀，（須附繕本一份及繳
納再抗告裁判費新台幣1,000 元），經本院許可後始可再抗告。
中　　華　　民　　國　96　　　年　　5 　　月　29　　　日
                                書  記  官  尹遜言
